【裁判字號】    98,交聲,2215
【裁判日期】    980731
【裁判案由】    聲明異議
【裁判全文】
臺灣臺中地方法院交通事件裁定        98年度交聲字第2215號
原處分機關  交通部公路總局臺中區監理所
異  議  人
即受處分人  甲○○
上列受處分人因違反道路交通管理處罰條例案件，對於交通部公
路總局臺中區監理所98年6月16日所為之處分（原處分：中監違
字第裁60－Z00000000號），聲明異議，本院裁定如下：
    主  文
異議駁回。
    理  由
一、原處分機關即交通部公路總局臺中區監理所處分意旨略以：
    異議人即受處分人甲○○（下稱受處分人）於民國98年5月3
    0日16時35分許駕駛車牌號碼2476－NH號自小客車，行經國
    道8號高速公號西向9.1公里處時，因有「汽車行駛高速公路
    速度超過規定最高速限」之違規，經國道公路警察局第四警
    察隊員警，以違反道路交通管理處罰條例第33條第1項第1款
    之規定，製開公警局交字第Z00000000號舉發違反道路交通
    管理事件通知單，製單予以舉發，受處分人不服於期限內到
    案提出申訴，原處分機關遂於98年6月16日以中監違字第裁
    60－Z00000000號裁決書，裁處受處分人罰鍰新臺幣（下同
    ）3,000元，並記違規點數1點，該裁決書並於98年6月17日
    完成送達，以上係依法裁處，於法並無不合等語。
二、受處分人之異議理由要以：伊於98年5月30日16時35分駕駛
    車牌號碼2476－NH號自小客車，於國道8號西向行駛，原本
    行駛外側車道，因前方有車子，所以行駛內側車道超車，時
    速約105至110公里左右，馬上回歸外側車道，時速保持100
    公里以內，當時被國道警察攔截開單，伊有向警員表示因超
    車所以超速，警員置之不理仍堅持開單舉發，惟舉發違反之
    法條並未載明因超車而超速，故伊不願意簽字，因而提出聲
    明異議云云。
三、按汽車行駛於高速公路、快速公路或設站管制之道路，不遵
    使用限制、禁止、行車管制及管理事項之管制規則，而有行
    車速度超過規定之最高速限或低於規定之最低速限之行為者
    ，處汽車駕駛人3,000元以上6,000元以下罰鍰，道路交通管
    理處罰條例第33條第1項第1款定有明文。又按汽車駕駛人有
    第33條第1項情形者，除依原條款處罰鍰外，並予記違規點
    數1點，同條例第63條第1項第1款亦定有明定。再按汽車行
    駛高速公路及快速公路，其車道之使用，除因交通事故及道
    路施工依臨時或可移動標誌指示或交通勤務警察指揮外，應
    依設置之交通標誌、標線或號誌之規定，無設置者，內側車
    道為超車道，但小型車於不堵塞行車之狀況下，得以該路段
    容許之最高速限行駛於內側車道，高速公路及快速公路交通
    管制規則第8條第1項第3款亦有明文規定。另依違反道路交
    通管理事件統一裁罰基準及處理細則第2條第2項之違反道路
    交通管理事件統一裁罰基準表規定，違反道路交通管理處罰
    條例第33條第1項第1款行駛高、快速道路行車速度超過規定
    之最高速限未滿20公里之小型車，期限內到案聽候裁決者，
    處3,000元罰鍰。
四、經查：
  (一)受處分人駕駛車牌號碼2476－NH號自小客車，於上揭時、地
    ，行經國道8號西向9.1公里處，因有「經雷射槍測得行速11
    5公里，限速100公里，超速15公里」之違規，遭國道公路警
    察局第四警察隊員警依違反依道路交通管理處罰條例第33條
    第1項第1款舉發，製開公警局交字第Z00000000號舉發違反
    道路交通管理事件通知單，經受處分人向舉發單位申訴，舉
    發單位函覆舉發無訛，處分機關即於98年6月16日以中監違
    字第裁60－Z00000000號裁決書處罰鍰3,000元，並記違規點
    數1點等情，有上揭舉發通知單及原處分裁決書附卷可參。
  (二)受處分人雖以前詞置辯，惟依卷附內政部警政署國道公路警
    察局第四警察隊98年6月9日公警四交字第0980471588號函略
    以：「……本隊執勤員警於98年5月30日16時35分許，在國
    道8 號西向9.1公里處，使用雷射槍測速器測獲該車行速達
    115公里（限速100公里），超速15公里違規，依法製單舉發
    ，尚無不當；國道8號新市路段最高速限為每小時100公里，
    且於交流道入口處亦設有速限標誌，駕駛人自應遵守相關法
    令規定；工務單位已分別於國道8號西向12.55及11.32公里
    處，設置『前有測速照相』告示牌，提醒汽車駕駛人減速慢
    行……」等語，足見本件原舉發員警係以科學儀器測速舉發
    ，應無混淆誤判之可能，且該路段最高速限為每小時100公
    里，多處設有最高限速標誌，應為受處分人所明知，其亦自
    承其有超速之情形，是受處分人駕駛上開車輛確有於前揭時
    、地有超過規定最高速限之事實，足堪認定，是原舉發機關
    舉發受處分人行車每小時超速15公里，並無違誤。
  (三)又依前揭規定，最內側車道雖為超車道，小型車於不堵塞行
    車之狀況下，得以該路段容許之最高速限行駛於內側車道，
    是以車輛在行駛最內側車道或利用該車道超車時，仍須遵照
    該路段速限標誌之指示駕駛，自不得因而認定於利用最內側
    車道超車時，超速行駛為必然之行為。故本案受處分人雖利
    用最內側車道超車，然竟未依該路段最高限速100公里之指
    示駕駛，而遭經原舉發機關舉發，尚無違誤，是受處分人所
    辯並無可採。
  (四)綜上所述，本件受處分人既有超速違規之事實，自應予依法
    處罰，以維護交通安全，受處分人上開所辯實非可採。從而
    ，原處分機關援引上開規定，以受處分人違規超速，裁處受
    處分人罰鍰3,000元，並記違規點數1點，並無不當，其異議
    為無理由，應予駁回。
五、據上論斷，應依道路交通管理處罰條例第87條第2項、道路
    交通案件處理辦法第19條，裁定如主文。
中    華    民    國    98    年    7     月    31    日
                     交通法庭    法  官  洪挺梧
以上正本證明與原本無異。
如不服本裁定，應於收受送達後5日內向本院提出抗告狀。（應
附繕本）
                                 書記官  劉雅玲
中    華    民    國    98    年    7     月    31    日


司法院資訊處製作；財團法人民間司法改革基金會備份。
